臺灣板橋地方法院民事判決　　　　　　　94年度訴字第1010號
原　　　告　甲○○
訴訟代理人　黃勝文律師
複代理人　　丁○○
被　　　告　丙○○
　　　　　　戊○○
上列當事人間請求侵權行為損害賠償事件，經本院於民國94年10
月28日言詞辯論終結，判決如下：
    主  文
被告應連帶給付原告新台幣壹拾萬元，及被告丙○○自民國九十
四年七月二十四日起、被告戊○○自民國九十四年七月十二日起
，均至清償日止，按年息百分之五計算之利息。
原告其餘之訴駁回。
訴訟費用由被告連帶負擔十分之一，餘由原告負擔。
本判決於原告以新台幣參萬肆仟元預供擔保後，得假執行。
原告其餘假執行之聲請駁回。
    事實及理由
一、原告起訴主張：
    (一)訴外人陳鴻裕於民國91年10月25日逼迫其配偶乙○○誘騙
      原告，並由乙○○開車搭載原告，再由陳鴻裕夥同被告丙○○、戊○○開車於途中攔截，被告丙○○佯稱渠等為徵
      信社人員，並宣稱已經掌握原告與乙○○間通姦之證據，
      將原告強押上被告戊○○所駕之車輛，載至臺北縣中和市
      ○○路677 號15樓之4 陳鴻裕之住所，並由陳鴻裕與被告
      2 人共同以強暴之方式，由陳鴻裕毆打原告，並由渠3 人
      共同脅迫原告錄音並簽下自白書、和解書及本票，此一情
      節，業經台灣板橋地方法院檢察署以93年度調偵字第8 號
      起訴陳鴻裕，並由台灣板橋地方法院以93年度易字第471
      號及台灣高等法院94年度上訴字第833 號判決陳鴻裕有罪
      在案。被告與陳鴻裕共同侵害原告之自由及身體、健康，
      自應依民法第184 條第1 項前段、第185 條負連帶侵權行
      為責任。原告一直不知被告2 人之姓名及年籍資料，迄92
      年7 月11日於台灣板橋地方法院檢察署檢察官偵訊中，經
      檢察官訊問陳鴻裕，陳鴻裕始供出被告2 人之姓名，並經
      於同年月17日傳訊被告2 人到庭。是原告於92年7 月11日
      前並無從知悉被告之姓名，當不能認為原告係處於得行使
      權利之狀態。
    (二)原告受被告等人暴力行為所傷，除肉體上劇痛，心理上之
      創傷迄今歷時數年，腦海中仍常浮現被告眾人凶神惡煞、
      行跡囂張之情境，每每憶及仍餘悸猶存，又被告並曾揚言
      要將本票交付與討債公司，是以原告深恐討債公司登門，
      利用不正當手段逼討債務而危及自身及家人安全，為此終
      日惶惶不安。原告因無妄之災而受精神及身體傷痛之折騰
      ，令原告隱隨嗣後精神之耗弱，工作因而嚴重受影響，其
      情可憐，是以身體及精神均遭受無法言喻之痛苦，爰依民
      法第195 條之規定，請求被告連帶賠償非精神上損害新台
      幣（下同）1,000,000 元。
    並聲明：(一)被告應連帶給付原告1,000,000 元，及自起訴狀
    繕本送達翌日起至清償日止，按週年利率百分之五計算之利
    息。(二)原告願供擔保，請准宣告假執行。
二、被告則以：被告未對原告為任何侵權行為，被告僅是對原告
    佯稱為徵信社人員，請原告上車，原告主張被告有對其為侵
    權行為，並不實在。況且，本件係發生於91年10月25日，原
    告並於91年11月1 日向陳鴻裕之前妻即乙○○取得陳鴻裕之
    住所資料以寄發存證信函，而乙○○與被告2 人均孰識，原
    告絕無不知被告身分之理。則其迄94年間始提起本件訴訟，
    其請求權已罹於2 年之時效。且原告於鈞院92年度訴字第
    1436號確認本票債權不存在事件中表示乙○○係與陳鴻裕及
    被告共謀侵權行為，乙○○亦始終承認配合陳鴻裕為侵權行
    為，故若鈞院認為原告之主張有理由，依民法第276 條規定
    ，原告對乙○○、陳鴻裕之損害賠償分擔額已罹於時效，原
    告亦僅得請求損害範圍二分之一之賠償等語置辯。並聲明：
    請求駁回原告之訴及假執行之聲請。
三、查被告丙○○、戊○○與陳鴻裕（業經臺灣高等法院判處有
    期徒刑6 月確定）為朋友關係。陳鴻裕因懷疑其妻乙○○與
    網友即原告間有曖昧關係，乃囑不知情之乙○○於91年10月
    25日與原告相約見面，並與被告丙○○、戊○○共同基於剝
    奪他人行動自由之犯意聯絡，先由被告戊○○駕駛載有陳鴻
    裕、被告丙○○之小客車，於該日18時許見乙○○駕駛載有
    原告之小客車行至臺北縣永和市與中和市交界某處時，攔下
    乙○○所駕駛之小客車，再趁原告下車查看之際，由陳鴻裕
    及被告丙○○下車以強拉原告之強暴手段，使原告進入被告
    戊○○所駕駛之小客車內。復由陳鴻裕以手肘撞擊原告之胸
    部，並對原告恫稱：「到我住處將話說清楚，我所問的問題
    ，如果你回答沒有的話，我就要打死你，如果你回答有的話
    ，頂多讓我毒打一頓後，就可讓你離開」等語，同時將原告
    載至陳鴻裕位於臺北縣中和市○○路677 號15樓之4 住處內
    ，以此等強暴、脅迫方法，剝奪原告之行動自由。迨該四人
    均進入陳鴻裕前開住處後，陳鴻裕即命原告下跪，原告為免
    不利，心生畏懼而不敢抗拒，遂依陳鴻裕之意回答，並在陳
    鴻裕及被告丙○○、戊○○威逼下，書立內容為原告與乙○○自90年12月間起至91年1 月間止共發生4 次性關係之自白
    書。其後陳鴻裕復對原告施以拳打腳踢之強暴手段，原告乃
    再書立內容為原告願支付陳鴻裕精神慰撫金1,000,000 元之
    和解書，及簽發面額1,000,000 元、發票人甲○○、發票日
    為91年10月25日、到期日為91年11月1 日之本票乙紙交予陳
    鴻裕，而使原告行該等無義務之事，終致原告受有右胸抓痕
    四處（各8 ×1 公分）、左胸抓痕四處（各10×0.5 公分）
    、左胸瘀傷（3 ×4 公分及1.5 ×1 公分）、右胸瘀傷（4
    ×4 公分）、右膝瘀傷（4.5 ×4 公分、7 ×4 公分）、後
    背瘀傷四處5 ×1 公分等傷害之事實，為本院93年度易字第
    471 號、94年度上訴字第833 號刑事確定判決所明白審認，
    有刑事判決之影本2 份付於本院卷第10-21 頁可稽，堪信為
    真實。
四、被告雖辯稱並未強拉原告上車，亦未有任何剝奪原告行動自
    由之行為云云，然查，
    (一)原告於本院93年度易字第471 號陳鴻裕被訴妨害自由等案
      件審理時，以證人身份具結證稱：「我一開始坐乙○○的
      車，車開了大約10分鐘之後，前面有1 台車半路把我們攔
      下來，陳鴻裕及丙○○下車，丙○○押住我的肩膀，把我
      推進他們車內。．．．陳鴻裕在車上用手肘打我胸」等語
      （本院上開刑事案件94年1 月25日審判筆錄第8 頁），核
      與被告丙○○於同案審理時結證所稱：「我下車之後拿相
      機照乙○○、甲○○二人，我假裝是徵信社的人員，要他
      們下車。結果甲○○下車，但乙○○沒有下車。．．．是
      被告陳鴻裕拉甲○○上車的。．．．陳鴻裕應該是拉被告
      甲○○的衣袖上車。在車上，被告陳鴻裕有毆打甲○○，
      我有看到被告陳鴻裕用手肘打甲○○的胸口」等詞（同上
      審判筆錄第10 頁 、第13頁至第14頁）相符，參以原告既
      經陳鴻裕與被告等3 名男子半路攔車，顯見彼三人來意不
      善，原告勢單力薄，斷不可能自願進入被告戊○○所駕駛
      之小客車，並單獨一人前往陳鴻裕住處，自陷危險之環境
      ，俱徵原告主張其遭陳鴻裕等人強拉上車，並於車上遭陳
      鴻裕毆打，再遭強載至陳鴻裕住處等節非虛。再者，原告
      於遭陳鴻裕與被告丙○○、戊○○帶至陳鴻裕住處後，即
      在該處客廳跪下乙節，業據陳鴻裕於上開刑事中供述屬實
      ，核與原告所述情節相符，倘原告前未曾受到任何強暴、
      脅迫，豈需為此斲損自身尊嚴之舉，再觀諸原告所簽立和
      解書之和解金額及所簽發本票票面金額均為1,000,000 元
      ，金額數目非微，原告未經相當時間協商即當場簽發，亦
      應非出於自由意思所為，足認陳鴻裕與被告等人先以強暴
      、脅迫手段強押原告單獨一人至陳鴻裕住處，繼仗人多勢
      眾之優勢，已使原告心生恐懼，致陷於不得不遵從之狀態
      ，本院93年度易字第471 號及臺灣高等法院94年度上訴字
      第833 號均同此認定。
    (二)被告丙○○、戊○○雖均矢口否認有何剝奪告訴人行動自
      由犯行，然由被告丙○○於本院93年度易字第471 號審理
      時以證人身分具結證稱：「陳鴻裕打電話給我，叫我及戊○○去幫忙抓姦」（見94年1 月25日審理筆錄第10頁）等
      語，參以被告戊○○駕駛汽車攔下乙○○所駕駛之汽車後
      ，陳鴻裕與被告丙○○均即下車，其後原告即在此二人強
      拉下上車，足證被告丙○○、戊○○對於此部分犯罪行為
      均有認識，且有行為分擔之客觀行為。其次，陳鴻裕於其
      被訴妨害自由等案件提出案發當時於其住處所錄得之錄音
      帶及錄音帶譯文，經檢察事務官勘驗結果：錄音帶內容與
      譯文內容一致，且錄音帶係連續錄音，原告之口語係自然
      ，有臺灣板橋地方法院檢察署勘驗筆錄附卷可查，然觀諸
      該錄音帶之對話內容，除陳鴻裕對原告謂：「不然你跟誰
      搞？究竟你跟誰搞？啊？還有你知不知道她有老公？不要
      給我亂寫，給我寫正一點」、「可惡的傢伙」等語外，亦
      有一名陳鴻裕在場之友人稱：「他的老婆你敢這樣玩？你
      有一套」、「那你說你賤不賤？人家有老公的人你還主動
      」，而被告丙○○於本院93年度易字第471 號審理亦證稱
      ：「（甲○○與陳鴻裕在陳鴻裕家中講話的時候，你是否
      有插話？）應該有吧」（見該刑事案件94年1 月25日審理
      筆錄第12頁），可見被告丙○○在陳鴻裕家中時，亦非僅
      係在旁圍觀而已，況且被告丙○○、戊○○均全程在場，
      縱未在陳鴻裕家中對原告另外施以強暴或脅迫行為，亦難
      比為單純圍觀之旁人，堪認被告與陳鴻裕間確有犯意聯絡
      及行為分擔，應成立共同侵權行為甚明。被告抗辯未強拉
      原告上車，亦未剝奪原告行動自由云云，委與事實不符，
      不足採取。
五、被告雖又抗辯：本件侵權行為係發生於91年10月25日，原告
    並於91年11月1 日向陳鴻裕之前妻即乙○○取得陳鴻裕之住
    所資料以寄發存證信函，而乙○○與被告2 人均孰識，原告
    絕無不知被告身分之理。則原告迄94年間始提起本件訴訟，
    其請求權已罹於2 年之時效云云。惟按關於侵權行為損害賠
    償請求權之消滅時效，應以請求權人實際知悉損害及賠償義
    務人時起算，最高法院著有72年度台上字第738 號判例意旨
    可資參照。查原告於91年12月12日對陳鴻裕提出告訴時，指
    稱：「‧‧最後一次是91年10月25日上午9 時左右乙○○打
    電話約我下班後一起吃飯，於18時左右乙○○開車至永和市
    公所載我，汽車行走約10分鐘左右就被一部車強行攔下後就
    有一人先拍照，乙○○的先生強行把我拉上攔我們的那一部
    車，乙○○的先生強行把我拉上攔我們的那一部車，乙○○
    的先生在車上毆打我及要我老實跟他說我跟他老婆乙○○是
    否有發生關係，‧‧」等語，均未提及被告2 人之姓名與年
    籍，迄92年7 月11日偵訊時，經陳鴻裕舉被告2 人為證，並
    提供姓名及行動電話，檢察官於同年月16日傳訊被告2 人到
    場之事實，業據本院依職權調閱台灣板橋地方法院檢察署92
    年度偵字第4897號偵查卷查證屬實，則原告主張其係經由陳
    鴻裕提供年籍資料始知悉被告2 人之姓名及年籍，即非不可
    採信。被告抗辯原告於92年7 月間前即已知悉渠2 人為賠償
    義務人等語，並舉證人乙○○為證。惟乙○○於91年10月25
    日之後，並未曾向原告提及被告2 人之年籍與姓名乙節，業
    據證人乙○○到場證述「（問：原告甲○○與被告丙○○、
    被告戊○○之前是否認識？）應該不認識，他們是在91年10
    月25日第一次見面。原告甲○○應該不知道被告丙○○、被
    告戊○○的姓名年籍與住所。91年10月25日過後我就跟原告
    甲○○沒什麼聯絡，所以我沒有跟他提到陳鴻裕以外其他二
    人的姓名與年籍。」、「（問：刑事案件是否有去開庭？）
    有，因為我也是被告，去開庭的時候有碰到原告甲○○，但
    是沒有提到被告丙○○、被告戊○○的名字與年籍。」等語
    在卷（本院94年10月11日言詞辯論筆錄）可憑，足見原告雖
    與乙○○相識，但乙○○確從未告知被告2 人之姓名年籍。
    此外，被告就其抗辯原告之請求權已罹於時效，並未再舉證
    以為證明，此部分抗辯委難採信。
六、按因故意或過失，不法侵害他人之權利者，負損害賠償責任
    。又按數人共同不法侵害他人之權利者，連帶負損害賠償責
    任；不能知其中孰為加害人者，亦同。造意人及幫助人，視
    為共同行為人。再按不法侵害他人之身體、健康、名譽、自
    由、信用、隱私、貞操，或不法侵害其他人格法益而情節重
    大者，被害人雖非財產上之損害，亦得請求賠償相當之金額
    。民法第184 條第1 項前段、第185 條、第195 條第1 項定
    有明文。查被告與陳鴻裕共同不法侵害原告之自由，則原告
    依民法第195 條第1 項前段之規定請求被告賠償非財產上損
    害，洵屬有據。又按慰撫金之多寡，應斟酌雙方之身分、地
    位、資力與加害之程度及其他各種情形核定相當之數額，其
    金額是否相當，自應依實際加害情形與被害人所受之痛苦及
    雙方之身分、地位、經濟狀況等關係決定之。查原告為64年
    12月31日出生，本件侵權行為發生時年26歲，五專畢業，業
    據原告陳明，其名下無恆產，亦有稅務電子閘門財產所得調
    件明細表一份附於本院卷第34-35 頁可稽。被告丙○○係65
    年4 月21日出生，被告蔡鴻龍係64年6 月4 日出生，此有戶
    籍謄本2 份附於本院卷第58-59 頁可憑，為本件侵權行為時
    年各26歲、27歲，被告蔡鴻龍係高中畢業，名下有汽車1 部
    ，現從事烤漆工作，月薪為2 萬餘元，被告丙○○為高職畢
    業，名下有汽車1 部、房屋2 筆、土地1 筆，現從事油漆業
    ，月薪約4 至5 萬元等情，分據被告陳明，並有稅務電子閘
    門財產所得調件明細表一份附於本院卷第36-38 頁可憑等兩
    造之年齡、教育程度、社會地位、資力、原告受傷情節及痛
    苦程度等情形，並被告夥同陳鴻裕共同攔下原告座車，並強
    押原告至陳鴻裕住所，簽立悔過書及本票，不法剝奪原告之
    行動自由，致原告心理上確受有痛苦等情，認原告請求被告
    連帶賠償非財產上之損害1,000,000 元，猶屬過高，應以
    200,000 元為適當。
八、末按債權人向連帶債務人中之一人免除債務，而無消滅全部
    債務之意思表示者，除該債務人應分擔之部分外，他債務人
    仍不免其責任。前項規定，於連帶債務人中之一人消滅時效
    已完成者準用之。民法第276 條定有明文。經查，
    (一)原告前以：陳鴻裕懷疑其妻乙○○與原告有染，乃於91年
      10月25日晚上，要約乙○○與原告至陳鴻裕位於台北縣中
      和市住處對質，以明真相。陳鴻裕於席間竟萌生不法意圖
      ，以徒手毆打原告致原告受有右胸、左胸抓傷及右胸、左
      胸、右膝、後背瘀傷。因當時除陳鴻裕外，尚有其二名友
      人在場，致原告心生畏懼不敢反抗，於受脅迫下簽立和解
      書，同意給予被告1, 000,000元精神慰撫金，並開立同額
      本票（發票日91年10月25日；到期日91年11月1 日；票號
      CH397030交被告收執，原告方得離開現場。原告隨於同年
      10月31日委請律師發函撤銷前開受脅迫所為和解意思表示
      及系爭本票發票意思表示，並於另案提起確認系爭本票債
      權不存在及系爭和解契約關係不存在訴訟，而經法院判決
      勝訴確定（臺灣高等法院92年度上易字第1158號）。原告
      因陳鴻裕前開暴力行為，除受有身體上之傷害外，並受有
      非財產上損失，本於侵權行為法律關係請求陳鴻裕賠償
      1,000,000 元非財產損害，經陳鴻裕為時效抗辯，本院以
      94年度訴字第456 號民事判決認為：依原告主張侵權行為
      事實，既於91年10月25日遭脅迫毆打時即知有損害及賠償
      義務人，則遲至94年1 月11日始提起本訴，被告抗辯已罹
      2 年消滅時效等語，自屬有據，爰駁回原告本於侵權行為
      法律關係所為之請求，此有上開民事判決之影本1 份附於
      本院卷第45-46 頁可憑。則原告主張連帶債務人陳鴻裕應
      分擔之部分，已罹於時效，應予扣除，即屬有據。
    (二)被告雖抗辯：乙○○亦係共同侵權行人云云，但當日係陳
      鴻裕要不知情乙○○以電話約原告出外談判，途中即遭陳
      鴻裕與被告攔截，其對陳鴻裕與被告所為並不知情等情，
      業據證人乙○○到場證述「那次是我約的，陳鴻裕叫我打
      電話約原告甲○○出來談判，因為陳鴻裕懷疑我跟原告甲○○有曖昧關係，要抓我們的把柄。我與原告甲○○出去
      的時候，陳鴻裕跟被告丙○○、被告戊○○有尾隨我去。
      之後我跟原告甲○○在半路被陳鴻裕劫車，他們三人開一
      台車就擋在我們前面，然後就叫我跟原告甲○○回以前的
      家。被攔截下來時就把原告甲○○拉到他們車上，是誰拉
      的我不記得了，他們也叫我自己開車回家。之後發生什麼
      事情我就不清楚，因為我們是不同的車。」等語明確（本
      院94年10月11日言詞辯論筆錄），並為本院93年度易字第
      471 號、台灣高等法院94年度上訴字第833 號刑事確定判
      決所明白認定。則被告抗辯乙○○亦為共同侵權行為人，
      不足採取。
    (三)本院斟酌本事件肇因於陳鴻裕懷疑其妻乙○○與原告有曖
      昧關係，即夥同被告丙○○、戊○○，以強暴、脅迫等暴
      力手段，迫使原告書立有與乙○○發生性關係之自白書、
      同意賠償1,000,000 元之和解書及同面額本票，並終致原
      告受有右胸抓痕4 處（各8 ×1 公分）、左胸抓痕4 處（
      各10×0.5 公分）、左胸瘀傷（3 ×4 公分及1.5 ×1 公
      分）、右胸瘀傷（4 ×4 公分）、右膝瘀傷（4.5 ×4 公
      分、7 ×4 公分）、後背瘀傷4 處5 ×1 公分；並被告戊○○駕駛小客車搭載陳鴻裕、被告丙○○，在臺北縣永和
      市與中和市交界某處，攔下乙○○所駕駛之小客車，再趁
      原告下車查看之際，由陳鴻裕及被告丙○○下車以強拉原
      告之強暴手段，使原告進入被告戊○○所駕駛之小客車內
      ，將原告載至陳鴻裕位於臺北縣中和市○○路677 號15樓
      之4 住處內。被告丙○○、戊○○並與陳鴻裕共同威逼原
      告，書立內容為原告與乙○○自90年12月間起至91年1 月
      間止共發生4 次性關係之自白書，其後陳鴻裕復對原告施
      以拳打腳踢之強暴手段，迫使原告再書立內容為原告願支
      付陳鴻裕精神慰撫金1,000,000 元之和解書，及簽發面額
      1,000,000 元、發票人甲○○、發票日為91年10月25日、
      到期日為91年11月1 日之本票乙紙交予陳鴻裕，終致原告
      受有右胸抓痕四處（各8 ×1 公分）、左胸抓痕四處（各
      10×0.5 公分）、左胸瘀傷（3 ×4 公分及1.5 ×1 公分
      ）、右胸瘀傷（4 ×4 公分）、右膝瘀傷（4.5 ×4 公分
      、7 ×4 公分）、後背瘀傷四處5 ×1 公分等情，有如前
      述，認陳鴻裕就本件侵權行為應負二分之一之責任，被告
      丙○○、戊○○應各負四分之一之責任。而陳鴻裕應負擔
      部分既消滅因時效完成，依上開民法第276 條第3 項、第
      2 項之規定，被告就陳鴻裕應分擔之部分，自同免其責任
      。是被告對原告應負之損害賠償責任應為100,000 元。
九、從而，原告依民法第184 條第1 項前段、第185 條、第195
    條之規定請求被告連帶給付，在100,000 ，及自起訴狀繕本
    送達翌日起，即被告丙○○自94年7 月24日起、被告戊○○
    自94年7 月12日起，均至清償日止，按年息百分之五計算之
    利息，為有理由，應予准許。逾此範圍之請求，為無理由，
    應予駁回。
十、原告陳明願供擔保，請准宣告假執行，經核其勝訴部分，於
    法並無不合，爰酌定相當之擔保金額准許之；至原告敗訴部
    分，其假執行之聲請已失所附麗，應併駁回。
十一、結論：原告之訴為一部有理由、一部無理由，依民事訴訟
      法第85條第2 項、第79條、第390 條第2 項，判決如主文
      。
中　　華　　民　　國　　94　　年　　11　　月　　11　　日
                  民事第三庭    法　官　陳麗玲
以上正本係照原本作成
如對本判決上訴，須於判決送達後20日內向本院提出上訴狀
中　　華　　民　　國　　94　　年　　11　　月　　11　　日
                           書記官　顧嘉文
